【裁判字號】    98,交抗,1919
【裁判日期】    980902
【裁判案由】    違反道路交通管理處罰條例
【裁判全文】
臺灣高等法院交通事件裁定            98年度交抗字第1919號
    抗  告  人
    即受處分人  甲○○
                        樓-.
上列抗告人因違反道路交通管理處罰條例案件，不服臺灣桃園地
方法院，中華民國98年7 月27日所為裁定（98年度交聲字第808
號）提起抗告，裁定如下：
    主      文
原裁定關於罰鍰部分撤銷，發回臺灣桃園地方法院。
    理      由
一、原裁定意旨略以：
    抗告人即受處分人甲○○於民國98年2月4日下午2時46分許
    ，飲酒後呼氣酒精濃度達每公升0.56毫克，已逾每公升0.55
    毫克裁罰標準，駕駛TZM-058 號牌輕型機車行經桃園縣平鎮
    市○○路○ 段241 巷，經警攔檢查獲掣單舉發。
    原處分機關即交通部公路總局新竹區監理所中壢監理站依道
    路交通管理處罰條例第35條第1 項第1 款、道路交通管理事
    件統一裁罰基準及處理細則第43條、第44條及第67條規定，
    裁處抗告人罰鍰新臺幣罰鍰45000 元，並吊扣職業大貨車駕
    駛執照12個月，施以道安講習。
    抗告人坦承酒後駕車；但辯稱，所涉公共危險犯行已經移送
    偵查，已於應到日，98年2 月19日前，即與原處分機關電話
    聯繫，取得共識，罰鍰部分待刑事判決確定後，再行處理；
    而裁決書卻明定日期並加重處罰。
    抗告人持有的駕照為職業大貨車駕照，本案是酒後駕駛輕機
    車，並非職業大貨車，但因多照合一制度，於考領職業大貨
    車駕照後，不須再領有輕機車駕照即可駕駛輕機車。吊扣職
    業大貨車駕照，將使抗告人無法繼續擔任職業大貨車司機，
    對抗告人工作及家庭生計造成極大影響，而對於原處分罰鍰
    、吊扣駕照二部分，均聲明異議。
    就罰鍰部分，原裁定以抗告人於上述時間酒後駕駛輕機車所
    涉公共危險案件，經臺灣桃園地方法院檢察署檢察官於98年
    3 月17日，98年度偵字第4945號緩起訴處分，緩起訴期間1
    年，並命抗告人於緩起訴處分確定後8 個月內，向該署指定
    公益團體、地方自治團體或社區提供60小時義務勞務，並參
    加署所舉辦的酒駕認知輔導教育課程1 場次，且於緩起訴期
    間內不得再酒醉駕車，已經臺灣高等法院檢察署檢察長駁回
    再議而於98年3 月17日確定。
    緩起訴處分若帶有命抗告人向公庫或指定公益團體、地方自
    治團體支付一定金額的條件，則原處分機關依道路交通管理
    處罰條例第35條第1 項第1 款規定，對抗告人上述酒後駕車
    違規行為予以裁罰，就裁處罰鍰部分，自不得再重複科處行
    政罰；但抗告人所受緩起訴處分既無附帶須向公庫或指定公
    益團體、地方自治團體支付一定金額條件，抗告人仍須受最
    低罰鍰45000 元處分，始為適法。因認原處分機關以抗告人
    酒精濃度超過規定標準，而對其裁處罰鍰49500 元，於法並
    無不合，而駁回抗告人聲明異議。
    就吊扣駕駛執照部分，則認定與欲達成目的的利益顯失均衡
    ，並與道路交通管理處罰條例第68條修法意旨不相符合，而
    撤銷原處分關於吊扣抗告人職業大貨車駕駛執照12個月的裁
    罰，並改諭知此部分不罰。
二、抗告人僅就罰鍰部分提起抗告。抗告意旨略以：抗告人因經
    濟困難，故選擇60小時義務勞動以代公益捐款2 萬元，因而
    與檢察官達成協議獲緩起訴處分。若當初選擇公益捐款2萬
    元，則僅需支付差額2 萬5 千元，但今日再處4 萬5 千元罰
    鍰，無異一事二罰，實與行政罰法第26條立法精神相違背等
    語。
三、經審查，應撤銷原裁定關於罰鍰部分，論述如下：
（一）行政罰法第26條第2 項雖以應受行政罰行為如經不起訴處
      分或為無罪、免訴、不受理、不付審理的裁判確定，始得
      另為裁決處罰，未明文包括緩起訴處分在內；但緩起訴處
      分性質，實屬於附條件的便宜不起訴處分，而於緩起訴條
      件成就後，始發生如同確定不起訴處分的禁止再訴效力。
      故於緩起訴猶豫期間屆滿，未經撤銷緩起訴，緩起訴即發
      生同於確定不起訴處分的效力。此時，行為人即已終局的
      不受刑事法訴追，該緩起訴處分即具有實質的禁止再訴的
      確定力。原處分機關於此時再為裁決，行為人即無同時遭
      受行政處罰及刑事訴追的危險。
      因此，解釋上行政罰法第26條第2項規定應包括條件成就
      的緩起訴處分。
      酒後駕車同時觸犯公共危險犯行，行為人雖經緩起訴處分
      ，於緩起訴處分條件成就前，行為人隨時有撤銷緩起訴再
      受刑事追訴的風險。行政機關自不得就同一事由於緩起訴
      期間裁處罰鍰處分，以免行為人受一事二罰危險，本院暨
      所屬法院96年法律座談會刑事類提案第36號決議審查意見
      及研究結果參照。
（二）抗告人於上述時地酒後駕駛輕機車涉犯公共危險案件，經
      緩起訴，於98年3 月17日確定。有桃園地方法院檢察署檢
      察官98年偵字第4945號緩起訴處分書、本院被告前案紀錄
      表可憑。現仍在緩起訴期內。
      抗告人於緩起訴的1 年猶豫期間，最終是否會被檢察官提
      起公訴，仍懸而未定，檢察官仍得依職權或依告訴人聲請
      ，撤銷緩起訴處分，抗告人尚有受刑事追訴處罰的可能。
      原處分機關於抗告人緩起訴期滿前即裁處抗告人罰鍰4500
      0 元行政裁罰，是否有違行政罰法第26條第2 項「一事不
      二罰」的規定？是否應俟緩訴期滿，視其是否再行起訴結
      果再為裁決？即有疑問。
四、抗告意旨指稱原裁定不當，有理由，應將原裁定撤銷，發回
    原審更為適當處置。
五、依道路交通案件處理辦法第26條，刑事訴訟法第413條，裁
    定如主文。
中    華    民    國    98    年    9     月    2     日
                  刑事第六庭  審判長法  官  林堭儀
                                    法  官  吳淑惠
                                    法  官  郭豫珍
以上正本證明與原本無異。
不得再抗告。
                                    書記官  胡勤義
中    華    民    國    98    年    9     月    3     日


司法院資訊處製作；財團法人民間司法改革基金會備份。
